臺灣新北地方法院刑事判決
110年度易字第683號
公  訴  人  臺灣新北地方檢察署檢察官
被      告  黃淑芬



上列被告因竊盜案件，經檢察官提起公訴（109年度偵字第38554
號），本院判決如下：
    主  文
黃淑芬共同犯攜帶兇器竊盜罪，處有期徒刑柒月。又共同犯攜帶
兇器竊盜罪，處有期徒刑柒月。應執行有期徒刑拾月。
    事  實
一、黃淑芬、魏銘和（經本院另行審結）共同意圖為自己不法所
    有，基於竊盜之犯意聯絡，於民國109年8月11日上午6時50
    分許，由黃淑芬透過和雲行動服務股份有限公司（下稱和雲
    公司）之iRent租車服務功能，承租車牌號碼000-0000號(下
    稱甲車牌）普通重型機車（下稱甲機車)後，分別為下列行
    為：
㈠、於109年8月12日上午7時49分許，由魏銘和騎乘甲機車搭載黃
    淑芬至新北市○○區○○街00號前，由黃淑芬負責把風，魏銘和
    負責持客觀上足以對人生命、身體造成危害之拆卸工具，拆
    除和雲公司所有之車牌號碼000-0000號機車車牌1面（下稱
    乙車牌)而竊取得手。魏銘和再將甲車牌拆下，更換為乙車
    牌（下稱換牌甲機車）。
㈡、於同（12）日上午8時27分許，魏銘和騎乘換牌甲機車搭載黃
    淑芬至新北市○○區○○路00號之由徐銘成所經營之泰好夾娃娃
    機店外，將換牌甲機車交由黃淑芬騎乘並在車上把風，魏銘
    和則持客觀上可供兇器使用之一字起子，進入店內破壞兌幣
    機上之鎖頭（毀損部分未據告訴），並竊取兌幣機內之現金
    新臺幣（下同）3萬元（起訴書誤載為6萬元，應予更正）得
    手，再旋由黃淑芬騎乘換牌甲機車接應離去。嗣經徐銘成發
    覺遭竊報警處理，為警調閱監視錄影畫面，循線查悉上情。
二、案經徐銘成訴由新北市政府警察局土城分局報告臺灣新北地
    方檢察署檢察官偵查起訴。
    理  由
壹、證據能力部分：
　　按被告以外之人於審判外之陳述，雖不符刑事訴訟法第159
    條之1至第159條之4之規定，而經當事人於審判程序同意作
    為證據，法院審酌該言詞陳述或書面陳述作成時之情況，認
    為適當者，亦得為證據。當事人、代理人或辯護人於法院調
    查證據時，知有第159條第1項不得為證據之情形，而未於言
    詞辯論終結前聲明異議者，視為有前項之同意，刑事訴訟法
    第159條之5定有明文。查本判決所引用具傳聞性質之各項證
    據資料，經本院於審判期日依法踐行調查證據程序，檢察官
    、被告黃淑芬就上開證據之證據能力均未爭執，於言詞辯論
    終結前亦未聲明異議，本院審酌上開證據作成時之情狀，並
    無違法或不當等情形，且與本案相關之待證事實具有關聯性
    ，認為以之作為本案之證據亦屬適當，爰依前揭規定，認均
    應有證據能力。
貳、實體部分：
一、認定犯罪事實所憑之證據及理由：
　　訊據被告矢口否認有何竊盜之犯行，辯稱：甲機車是我租的
    ，但我都借給同案被告魏銘和使用，我沒有為本案竊盜犯行
    ，警詢時因為我的案件太多，我搞混了，才會承認本案犯行
    云云，經查：
㈠、被告於109年8月11日上午6時50分許，透過和雲公司之iRent
    租車服務功能，承租甲機車後，有一男一女於上開時間，由
    男生騎乘甲機車搭載女生，行經新北市○○區○○街00號前，將
    乙車牌拆除後，安裝至甲機車上，男生再騎乘換牌甲機車搭
    載女生，至告訴人徐銘成所經營之上址娃娃機店，改由女生
    騎乘換牌甲機車並在店外把風，男生則進入店內，持一字起
    子撬開該店兌幣機鎖頭，竊取兌幣機內之現金，得手後由女
    生搭載男生離去等事實，業經證人即告訴人徐銘成、證人王
    新發（原先租用乙車牌機車之人）於警詢時分別證述明確（
    偵卷第31至39頁），並有證人王新發之和雲公司汽車出租單
    、車輛軌跡（偵卷第41至46頁）、被告之和雲公司汽車出租
    單、車輛軌跡（偵卷第47至101頁）、監視錄影畫面截圖（
    偵卷第103至126頁）、蒐證照片（偵卷第127至130頁）在卷
    可憑，此部分事實，堪以認定。
㈡、上揭犯罪事實，業據被告於警詢時自承：甲機車是我承租的
    ，後來魏銘和將甲機車之車牌換成乙車牌，是因為要行竊，
    為了規避警方查緝，109年8月12日進入泰好夾娃娃機店行竊
    的男子是魏銘和，騎乘換牌甲機車接應魏銘和離去的女騎士
    是我，魏銘和進入泰好夾娃娃機店行竊時，我負責在外把風
    等語明確（偵卷第5至8頁），核與證人即同案被告魏銘和於
    警詢時證稱：甲機車的車牌是我調換的，為了要行竊，109
    年8月12日進入泰好夾娃娃機店行竊的男子是我，騎乘換牌
    甲機車接應我離去的女騎士是被告，我進去泰好夾娃娃機店
    行竊時，被告就在停車處等我等語（偵卷第17至20頁）大致
    相符，佐以被告與同案被告魏銘和係分開製作警詢筆錄（分
    別於109年9月18日、同年月14日接受警詢），且2人分別於1
    09年8月19日、同年月18日因另案羈押，無法於2次警詢筆錄
    中間討論案情，若非被告、同案被告魏銘和係犯案之人，豈
    可能對前開犯案細節知之甚詳，並為如此高度吻合之陳述；
    再觀之被告與同案被告魏銘和持用之行動電話門號基地台位
    置，於109年8月12日上午6時18分至同日上午11時25許間，
    與甲機車之座標位置幾乎相同等節，有甲機車之車輛軌跡、
    被告與同案被告魏銘和持用之行動電話門號通訊數據上網歷
    程查詢、勘驗報告附卷可查（偵卷第51至101、187、189至2
    11頁），益徵於109年8月12日上午時段使用甲機車之人即係
    被告與同案被告魏銘和，是被告與同案被告魏銘和確有共同
    於上開時、地，持拆卸工具竊取乙車牌，及持一字起子撬開
    泰好夾娃娃機店內兌幣機鎖頭，竊取其內現金之事實甚明。
㈢、被告雖以前詞置辯，然被告於警詢時已坦承上開竊盜犯行，
    並明確說明行竊之經過，則此不利於己之供述，若非確屬事
    實，殊難想像被告有率爾陷己於罪並虛偽捏造本件事實及犯
    案細節之可能；又上開供述之時間距離本件案發日期較為接
    近，且尚未有接觸其他足以干擾其證詞真實性因素之機會，
    自應認其於警詢時所為不利於己陳述之證明力優於本院審理
    中所為前開否認犯行之辯詞，是被告於警詢時之自白應與事
    實相符。再者，被告警詢時係經員警提示監視錄影畫面截圖
    供辨識後，被告始坦承上開犯行等節，亦有上開警詢筆錄可
    憑，則被告既非憑空依其印象臆測而供述，而係憑該次監視
    錄影畫面辨認，自無混淆、記錯之可能，其上開所辯，顯非
    可採。
㈣、被告固於本院審理中另辯稱：我承租甲機車後，都是借給魏
    銘和使用，印象中沒有借給其他人使用云云（本院卷第332
    頁），然查，被告於偵查時供稱：我將甲機車借給一位吸毒
    認識的朋友，名字忘記了，當時我一個人去，魏銘和不在場
    云云（偵卷第158頁），於本院準備程序時則稱：當初是魏
    銘和騎乘甲機車載我去他的朋友「阿銘」那邊，我跟「阿銘
    」不認識，我是因為魏銘和的關係才會將甲機車借給「阿銘
    」等語（本院卷第121頁）；同案被告魏銘和於偵查中未曾
    提及他人借用甲機車一事，於本院準備程序時則供稱：有個
    朋友「阿銘」跟我們借甲機車等語（本院卷第121頁），於
    本院審理中供稱：「銘哥」是被告的乾哥，我跟「銘哥」不
    是很熟等語（本院卷第193頁），由上可知被告與同案被告
    魏銘和關於借用甲機車之人究係何人、該人與其等之關係、
    借用過程等情節所述互相矛盾、前後未臻相符，實難採信，
    是被告空言辯稱甲機車於案發時間借給他人使用云云，顯屬
    卸責之詞，無法憑採。
㈤、至於事實欄一㈡所示犯行中，告訴人指訴遭竊金額為6萬元一
    節，為同案被告魏銘和所否認，且無其他證據可以補強，依
    有疑唯利被告原則，應認告訴人遭竊之現金數額為3萬元，
    爰予以更正，併此敘明。
㈥、綜上所述，被告上開所辯均不足採，本案事證明確，被告上
    開犯行均堪認定，俱應予依法論科。
二、論罪科刑：
㈠、按刑法第321條第1項第3款攜帶兇器竊盜罪，係以行為人攜帶
    兇器竊盜為其加重條件，此所謂兇器，其種類並無限制，凡
    客觀上足對人之生命、身體、安全構成威脅，具有危險性之
    兇器均屬之，且祇須行竊時攜帶此種具有危險性之兇器為已
    足，並不以攜帶之初有行兇之意圖為必要（最高法院79年台
    上字第5253號判例意旨參照）。經查：
 1、被告與同案被告魏銘和就事實欄一㈠所為竊盜犯行，雖未扣
    得同案被告魏銘和行竊時使用之工具，且同案被告魏銘和亦
    未明確供稱係使用何工具行竊，但觀同案被告魏銘和所竊取
    之物係機車車尾處裝置之車牌，而該車牌以螺絲、螺帽緊鎖
    ，上鎖方式多使用電動螺絲起子，或大型把手始得加以施力
    鎖緊，則同案被告魏銘和進行拆卸時，實難僅以徒手扭轉開
    機車車牌螺絲、螺帽方式為之甚明，顯需輔以扳手或鉗子加
    以施力始得順利卸下，則同案被告魏銘和行竊時所持用工具
    ，不僅能拆卸普通重型機車車牌，並可更換懸掛車牌，堪認
    為金屬材質，質地堅硬，客觀上得持以攻擊人身，對人之生
    命、身體、安全構成威脅，為具有危險性之器具，自屬兇器
    之一種甚明。
 2、被告與同案被告魏銘和就事實欄一㈡所為竊盜犯行，同案被
    告魏銘和所攜帶之一字起子1支，既可撬開兌幣機鎖頭，應
    係屬質地堅硬之金屬製品，客觀上足對人之生命、身體、安
    全構成威脅，而屬具有危險性之兇器。是核被告於事實欄一
    ㈠、㈡所為，均係犯刑法第321條第1項第3款之攜帶兇器竊盜
    罪。
㈡、被告與同案被告魏銘和就上開犯行，均有犯意聯絡及行為分
    擔，均為共同正犯。被告所犯上開2罪，犯意各別，行為互
    殊，應予分論併罰。
㈢、爰審酌被告不思以正當方法謀取生活上所需，即率爾以前揭
    方式竊取他人之物品，顯然無視他人之財產權益，所為實屬
    不該；並考量被告行竊之動機、目的、手段、素行（參本院
    卷第45至58頁之臺灣高等法院被告前案紀錄表）、犯後態度
    、與同案被告魏銘和之分工，及迄今未將車牌返還和雲公司
    ，亦尚未與告訴人達成和解，未能填補其犯罪所生之損害；
    兼衡被告目前在監執行，於本院審理中自述國中畢業之教育
    程度、先前在家照顧小孩之生活狀況（本院卷第336頁）等
    一切情狀，分別量處如主文所示之刑。並考量被告上開所犯
    2罪，均屬同一罪質之竊盜罪，犯罪之手法與態樣亦屬相似
    ，且均為侵害財產法益之犯罪，兼衡各次犯行情節及各被害
    人所受財產損失等情況，並參諸刑法第51條第5款係採限制
    加重原則，而非累加原則之意旨，就被告所犯2罪，合併定
    刑如主文所示。
三、沒收：
㈠、按共同犯罪行為人之組織分工及不法所得，未必相同，特別
    是集團性或重大經濟、貪污犯罪，彼此間犯罪所得分配懸殊
    ，其分配較少甚或未受分配之人，如仍應就全部犯罪所得負
    連帶沒收之責，超過其個人所得之剝奪，無異代替其他犯罪
    參與者承擔刑罰，顯失公平。故共同犯罪，其所得之沒收，
    應就各人分得之數為之（最高法院104年度第13次刑事庭會
    議決議、104年度台上字第3935號判決意旨參照）。準此，
    對於共同正犯犯罪所得之沒收或追徵，自應就共犯各人實際
    所得之數為沒收或追徵之諭知。
㈡、被告與同案被告魏銘和就事實欄一㈡所示犯行竊得之3萬元，
    經被告於警詢時供稱：我沒有分到贓款等語（偵卷第7頁）
    ，核與同案被告魏銘和於警詢時供稱：我竊得的3萬元都還
    債花光了等語（偵卷第19頁）大致相符，足認此部分犯行所
    竊得之3萬元全由同案被告魏銘和所掌控，而具有實質支配
    權，且依現存卷內證據，並無積極證據證明被告實際獲取犯
    罪所得而受有不法利益，本案即無對其宣告沒收犯罪所得之
    餘地。
㈢、被告與同案被告魏銘和就事實欄一㈠所示犯行竊得之乙車牌1
    面，固屬被告與同案被告魏銘和之犯罪所得，惟未扣案，再
    酌以車牌本身價值低微，且該物品可向監理機關辦理車牌遺
    失繳銷登記，而使之失其效用，不再具有財產價值，是該車
    牌之單獨存在欠缺刑法上重要性，為免將來執行困難，不予
    宣告沒收。
㈣、被告與同案被告魏銘和就事實欄一㈠、㈡持以行竊之拆卸工具
    、一字起子各1支，均未據扣案，且卷內亦無證據證明前開
    物品現仍存在，復均非違禁物，又屬得沒收之物，經衡量該
    犯罪工具甚易取得，價值甚微，顯欠缺刑法上重要性，為免
    將來執行困難，均不予宣告沒收。
據上論結，應依刑事訴訟法第299條第1項前段，判決如主文。
本案經檢察官江祐丞提起公訴，檢察官簡志祥到庭執行職務。
中　　華　　民　　國　　111 　年　　8 　　月　　 1　　日
                  刑事第十四庭  法  官  鄭琬薇
上列正本證明與原本無異。
如不服本判決，應於判決送達後20日內敘明上訴理由，向本院提
出上訴狀 (應附繕本) ，上訴於臺灣高等法院。其未敘述上訴理
由者，應於上訴期間屆滿後20日內向本院補提理由書「切勿逕送
上級法院」。
                                 書記官  陳鴻慈
中　　華　　民　　國　　111 　年　　8 　　月　　2 　　日
附錄本案論罪科刑之法條：
中華民國刑法第321條
犯前條第1項、第2項之罪而有下列情形之一者，處6月以上5年以
下有期徒刑，得併科50萬元以下罰金：
一、侵入住宅或有人居住之建築物、船艦或隱匿其內而犯之。
二、毀越門窗、牆垣或其他安全設備而犯之。
三、攜帶兇器而犯之。
四、結夥三人以上而犯之。
五、乘火災、水災或其他災害之際而犯之。
六、在車站、港埠、航空站或其他供水、陸、空公眾運輸之舟、
    車、航空機內而犯之。
前項之未遂犯罰之。